【裁判字號】    99,台上,3297
【裁判日期】    990527
【裁判案由】    違反毒品危害防制條例
【裁判全文】
最高法院刑事判決            九十九年度台上字第三二九七號
上  訴  人  甲○○
選任辯護人  劉大新律師
上  訴  人  乙○○
上列上訴人等因違反毒品危害防制條例案件，不服台灣高等法院
中華民國九十九年三月十七日第二審判決（九十七年度上訴字第
四八八０號，起訴案號：台灣台北地方法院檢察署九十六年度偵
字第一三０八號），提起上訴，本院判決如下：
    主  文
上訴駁回。
    理  由
按刑事訴訟法第三百七十七條規定，上訴於第三審法院，非以判
決違背法令為理由，不得為之。是提起第三審上訴，應以原判決
違背法令為理由，係屬法定要件。如果上訴理由書狀並未依據卷
內訴訟資料，具體指摘原判決不適用何種法則或如何適用不當，
或所指摘原判決違法情事，顯與法律規定得為第三審上訴理由之
違法情形，不相適合時，均應認其上訴為違背法律上之程式，予
以駁回。
甲、上訴人乙○○部分
乙○○上訴意旨略謂：原審不採納有利於乙○○之證據，又不說
明理由，卻逕採具有瑕疵之供述，作為認定乙○○犯罪之依據，
實難認適法云云。惟查：此上訴意旨既未具體指摘原判決究竟如
何違背法令，殊難辨識已經具備合法上訴第三審之形式要件。依
上說明，應認此部分上訴為違背法律上之程式，予以駁回。
乙、上訴人甲○○部分
甲○○上訴意旨略稱：(一)、販賣毒品之行為概念固包含販入及售
出，有一及此，即足當之，但本件起訴書係就售出部分為記載，
原審卻就販入部分予以審判，仍有訴外裁判之違誤。(二)、甲○○
在偵訊時係供承：「大明」問伊是否可取得（甲基）安非他命，
伊「隨便講」等語，原判決竟進而推論為甲○○係與綽號「大明
」之不詳姓名人聯絡買賣（甲基）安非他命，具有欲將毒品販賣
他人之意圖，自有證據上理由矛盾之違誤。又證人陳立明僅謂：
受朋友之託，由伊問甲○○是否可以「替」伊買到（甲基）安非
他命；伊請甲○○「幫忙購買」；伊與甲○○共同出錢（購）買
一克（甲基）安非他命等語，並非直言有與甲○○成立買賣行為
，原判決竟逕行認定、推論為：陳立明多次和甲○○聯絡「購買
（甲基）安非他命，甲○○表示成立買賣行為後，會叫綽號『阿
弟』之人前往送貨」一情，亦有證據上理由矛盾之違失。(三)、原
判決既僅認定甲○○及乙○○分別以不同之行動電話，接續與陳
立明等多人聯繫之情，然其理由卻說明係由甲○○接受他人之訂
購，再委由乙○○送交毒品等語，實有認定事實和理由說明不相
一致之判決理由矛盾。(四)、甲○○已堅稱係單純欲供自己施用而
一次購進大量毒品，原審則以甲○○經驗尿無毒品陽性反應為由
，不加採信，逕認採購大量毒品係供出售牟利之用，當違證據裁
判主義，而有判決理由不備之違法云云。惟查：證據之取捨及事
實之認定，俱屬事實審法院自由裁量判斷之職權，此項職權之行
使，倘不違背客觀存在之經驗法則、論理法則，即無違法，觀諸
刑事訴訟法第一百五十五條第一項規定甚明，自無許當事人任憑
己意指摘為違法，而資為合法上訴第三審理由之餘地。又法院認
定事實，並不悉以直接證據為限，其依調查所得之各項直接、間
接證據，本於合理之推理作用，而為綜合判斷，於法並無不合。
原判決關於甲○○部分，主要係依憑甲○○坦承在其住處臥室衣
櫃內，遭警搜獲海洛因二包、甲基安非他命九包、分裝袋大、中
、小包分別有一、三及一包、電子秤一個；並在警詢與初次偵訊
時直言上揭毒品均係伊所有，綽號為「雙雙」，曾經多次以「硬
的」、「軟的」等代表甲基安非他命、海洛因之暗語，與綽號「
大明」等人電話通聯之部分自白；共同正犯乙○○直承在其隨身
背包中，為警搜得八包海洛因、二十包甲基安非他命及分裝袋一
包，復供明卷附之電話監聽內容，確為伊與綽號「阿明」等人聯
繫毒品交易之事宜；陳立明指證甲○○之綽號為「雙雙」，伊曾
多次打電話洽購毒品，甲○○表示會叫綽號「阿弟」者送交貨品
；承辦警員謝景旭證稱伊依法執行監聽電話事宜，均據實記錄監
聽所得內容，甲○○之綽號為「雙雙」，乙○○人稱「阿弟」各
等語之證言；扣案之上揭諸搜獲物品與聯繫用之行動電話機；檢
驗出係含海洛因、甲基安非他命毒品之鑑定書；甲○○之手機經
監聽得諸多利用「女孩」、「女生」、「塊的」、「粉的」、「
黃的」、「白的」等暗語，進行毒品交易訂購、討論品質、討價
還價之通訊監察錄音譯文（甲○○就此內容及屬其聲音均不否認
）；復衡諸扣案之毒品數量甚大，且有販賣者常有之各式、大量
分裝袋和電子磅秤等情況證據資料，乃認定甲○○有如原判決事
實欄所載之犯行，因而撤銷第一審關於此部分之科刑判決，改判
依罪疑唯輕原則，並適用較有利之行為時法，論甲○○以想像競
合犯販賣第一級毒品及販賣第二級毒品罪，從一重以販賣第一級
毒品（累犯）罪處斷（依刑法第五十九條減輕其刑，處有期徒刑
十五年）。對於甲○○僅為上開部分自白，而矢口否認犯販賣毒
品之重罪名，所為係購進純供己用，未行出售云云之辯解，如何
係飾卸之詞，不足採信，亦據卷內訴訟資料詳加指駁、說明。復
指出甲○○經濟狀況有限，毒品查緝甚嚴，自係為牟利而行險，
既已販入，即該當販賣之行為概念。所為之事實認定及得心證理
由，俱有各項證據資料在案可稽，自形式上觀察，並未違背客觀
存在之經驗法則或論理法則。此部分上訴意旨置原判決已明白論
斷之事項於不顧，就屬原審採證認事職權之適法行使，任意割裂
評價，虛指違法，且置起訴書已載明違法販入毒品一情於不顧，
任指原審對此有訴外裁判違法之嫌，並仍執陳詞，猶為單純之事
實爭議，殊難認為已經符合適法上訴第三審之形式要件。依上說
明，應認此部分上訴亦為不合法律上之程式，予以駁回。
據上論結，應依刑事訴訟法第三百九十五條前段，判決如主文。
中    華    民    國  九十九  年    五    月  二十七  日
                      最高法院刑事第十庭
                          審判長法官  花  滿  堂
                                法官  黃  正  興
                                法官  陳  東  誥
                                法官  林  錦  芳
                                法官  洪  昌  宏
本件正本證明與原本無異
                                      書  記  官
中    華    民    國  九十九  年    五    月  三十一  日
                                                      K

司法院資訊處製作；財團法人民間司法改革基金會備份。
